臺灣桃園地方法院刑事判決　　　　　　　 99年度訴字第987號
公　訴　人　臺灣桃園地方法院檢察署檢察官
被　　　告　潘金鴻
選任辯護人　陳永來律師
　　　　　　魏雯祈律師
上列被告因強盜等案件，經檢察官提起公訴（99年度偵字第
22092 號），本院判決如下：
    主  文
潘金鴻踰越牆垣及安全設備、於夜間侵入住宅竊盜，累犯，處有
期徒刑玖月。又攜帶兇器、於夜間侵入住宅竊盜，因防護贓物及
脫免逮捕，而當場施以強暴，累犯，處有期徒刑柒年貳月，扣案
之噴霧劑壹瓶沒收。應執行有期徒刑柒年玖月，扣案之噴霧劑壹
瓶沒收。
    事  實
一、潘金鴻前因傷害案件，經本院於民國98年1月5日以97年度壢
    簡字第2730號判決判處有期徒刑2月確定，並於同年2月25日
    易科罰金執行完畢。
二、詎潘金鴻仍未記取教訓，而基於為自己不法所有之意圖，分
    別為下列行為：
（一）於99年8 月27日晚間6 、7 時許之夜間，自桃園縣中壢市
      ○○路22號3 樓之8 前妻王思寒住處陽台，攀越至隔壁3
      樓即同路22號3 樓之7 趙翊住處欄干至陽台上，並自陽
      台開啟未上鎖之安全設備即窗戶後，越窗進入屋內，竊取
      趙翊所有液晶電視1 臺、鑽石項鍊1 條、折合新臺幣（
      下同）約4 、5 千元之美金、數位相機1 臺、陶瓷腕表1
      支等物，得手後離去。
（二）於99年8 月31日凌晨3 時50分許之夜間，駕駛其租用之車
      牌號碼5681-JJ 號自小客車至大園鄉溪海村崙后子4 鄰3-
      1 號郭俊廷之住處，將該車停放屋外後，侵入屋內竊取郭
      俊廷所有之Eee PC筆記型電腦1 臺，得手後欲離去之際，
      適遇郭俊廷返家，潘金鴻遂躲至廚房餐桌下方，而郭俊廷
      發現潘金鴻便大喊「喂！你是誰！」等語，二人即發生拉
      扯，乃潘金鴻為防護贓物、脫免逮捕，竟持其攜帶之噴霧
      劑以朝郭俊廷臉上噴灑之強暴方法，致郭俊廷不能抗拒，
      潘金鴻即趁機逃逸，郭俊廷雖曾追至門口並拉住潘金鴻之
      手，惟復遭潘金鴻再度噴灑噴霧劑，致其眼睛疼痛異常無
      法張開，潘金鴻即行逃離現場，並駕駛上開汽車離去；郭
      俊廷則受有雙眼紅腫、顏面與雙上肢紅等傷害（傷害部分
      未據告訴）。
    嗣因郭俊廷記下上開自小客車車號報警，經警循線在中壢市
    ○○路22號地下停車場內為警查獲潘金鴻，並在該車內扣得
    郭俊廷所有之Eee PC筆記型電腦1 臺（已發還被害人郭俊廷
    ），在王思寒皮包內扣得趙翊所有美金1 元1 張、5 元3
    張（已發還被害人趙翊）及潘金鴻所有供犯罪所用之噴霧
    器1 瓶等物，而得知上情。
二、案經郭俊廷訴由桃園縣政府警察局大園分局報請臺灣桃園地
    方法院檢察署檢察官偵查起訴。
    理  由
一、本案認定事實所引用之卷內所有卷證資料包含供述證據及非
    供述證據，並無證據證明係公務員違背法定程序所取得；被
    告潘金鴻及辯護人於本院準備程序時表示對本案卷內證據之
    證據能力均無意見等語（見本院訴字卷第33頁背面至第34頁
    ），且於言詞辯論終結前，就本案證據之調查，均無任何異
    議（見本院卷第82至84頁）。本院斟酌本案卷內之證據並非
    非法取得，亦無證明力明顯過低之情形，且經本院於審判期
    日依法進行證據之調查、辯論，被告於訴訟上之程序權已受
    保障，前揭各該證據資料，均得採為證據，先予敘明。
二、本院認定犯罪事實所憑之證據及理由：
（一）被告潘金鴻就前揭犯罪事實，業據其於本院準備程序、審
      理時坦白承認（參本院訴字卷第33頁背面、第84至85頁）
      ，並經證人即被害人趙翊於警詢（參偵查卷第17至18頁
      ）、證人即被害人郭俊廷於警詢、本院審理中（分參偵查
      卷第14至16頁、本院訴字卷第80至81頁）分別證述綦詳，
      核與證人即查獲員警蘇宸鋒、證人即被告前妻王思寒及證
      人即日旺租車行負責人邱香琳分別於警詢中證述之情節相
      符；並有中壢分局所為之勘察報告1 份、大園分局領據保
      管單2 紙、日旺小客車租賃有限公司汽車出租單及契約書
      等件1 份、現場照片20幀（分參偵查卷第30、31、34至38
      、44至53、77至82頁）在卷可稽；而被害人郭俊廷受有如
      事實欄所示之傷害，亦有衛生署桃園醫院99年8 月31日出
      具之診斷證明書1 紙附卷可查（參偵查卷第39頁）；此外
      ，復有噴霧劑1 瓶扣案可資佐證，被告潘金鴻所為之任意
      性自白，與前揭證人所述、現場照片及扣案證物核後相符
      。
（二）辯護人雖以刑法第329 條準強盜罪必於竊盜之際，當場施
      以強暴、脅迫之行為，使被害人達難以抗拒之程度，如僅
      虛張聲勢或與被害人有短暫輕微肢體衝突，則不該當此罪
      ，是被告噴灑噴霧劑雖使被害人眼睛不適，然被害人其他
      身體部分並未被拘束，應仍可自由活動，故不得謂已達使
      人難以抗拒之程度云云。惟查證人即被害人郭俊廷於本院
      審理時結稱：第一次被告往我臉上噴防狼噴霧劑時，我有
      用手稍微擋一下眼睛部位，所以有噴一些在我臉頰上，當
      時我還沒有特別感覺，是追被告到門口時，有抓到被告的
      手，覺得臉有灼熱感，那時又被噴第二次，就噴到眼睛，
      是一種好像被火燒的感覺，很痛，一直流眼淚，因為整個
      臉灼熱感很重，手就放開了等語（參本院訴字卷第80至81
      頁），是被告為被害人郭俊廷發現後，並非僅有消極抵抗
      之動作而已，其與被害人郭俊廷發生拉扯行為，復持防狼
      噴霧劑往被害人臉部噴灑，為積極之攻擊舉動，且2 度為
      之，顯非僅係虛張聲勢，亦非僅係與被害人短暫輕微肢體
      衝突而已，其不法腕力之施加，當屬強暴之行為，況噴霧
      劑即係在使用人遇危險時持以噴灑，並在短暫時間內讓歹
      徒無法抵抗而趁機逃離，又本案噴劑造成被害人眼睛刺痛
      ，不斷流淚，以致無法再抓住被告，而放手任令被告逃逸
      ，是持該噴霧劑攻擊人體，客觀上顯足以造成相當之傷害
      ，而被告仍持之對被害人郭俊廷噴灑，其主觀上顯有實施
      強暴之故意，客觀上亦造成被害人郭俊廷難以抵抗之程度
      ，殆屬無疑，是辯護上開答辯無法為有利於被告之認定。
      綜上所述，本案事證已臻明確，被告潘金鴻加重竊盜及加
      重準強盜各1 次之犯行均洵堪認定，應予依法論科。
三、論罪科刑：
（一）新舊法比較：按行為後法律有變更者，適用行為時之法律
      ，但行為後之法律有利於行為人者，適用最有利於行為人
      之法律，刑法第2 條第1 項訂有明文。查本件被告於犯罪
      後，刑法第321 條第1 項業於100 年1 月26日修正公布，
      於100 年1 月28日生效施行。修正前之刑法第321 條第1
      項原規定：「犯竊盜罪而有左列情形之一者，處六月以上
      、五年以下有期徒刑：一、於夜間侵入住宅或有人居住之
      建築物、船艦或隱匿其內而犯之者。二、毀越門扇、牆垣
      或其他安全設備而犯之者。三、攜帶兇器而犯之者。四、
      結夥三人以上而犯之者。五、乘火災、水災或其他災害之
      際而犯之者。六、在車站或埠頭而犯之者。」；而修正後
      刑法第321 條第1 項則規定：「犯竊盜罪而有下列情形之
      一者，處六月以上、五年以下有期徒刑，得併科新臺幣十
      萬元以下罰金：一、侵入住宅或有人居住之建築物、船艦
      或隱匿其內而犯之者。二、毀越門扇、牆垣或其他安全設
      備而犯之者。三、攜帶兇器而犯之者。四、結夥三人以上
      而犯之者。五、乘火災、水災或其他災害之際而犯之者。
      六、在車站、埠頭、航空站或其他供水、陸、空公眾運輸
      之舟、車、航空機內而犯之者。」，比較修正前後關於刑
      法第321 條第1 項之規定，修正後之刑法第321 條第1 項
      於第1 款刪除「於夜間」之文字；於第6 款增加「在航空
      站或其他供水、陸、空公眾運輸之舟、車、航空機內」之
      文字，擴大加重竊盜罪之適用範圍，使部分修正前原應適
      用普通竊盜罪論罪科刑之情形，於修正後改論以加重竊盜
      罪論罪科刑，並增加得併科罰金新臺幣10萬元之規定，被
      告上開事實欄二（一）之竊盜犯行，行為後法律有變更，
      比較修正前與修正後之規定，以修正前之規定對被告較有
      利，而依刑法第2 條第1 項前段規定，適用行為時之法律
      即修正前刑法第321 條第1 項規定。
（二）構成要件解釋：
   1、按刑法第330 條之強盜罪，不僅指自始犯同法第328 條之
      強盜罪而言，即同法第329 之準強盜罪，亦包括之，故犯
      準強盜罪而有該法第321 條第1 項各款情形之一，自應依
      第330 條論處。又所謂犯準強盜罪而有同法第321 條第1
      項第3 款攜帶兇器之情形，係指於強盜過程中攜帶兇器而
      言；而準強盜罪之罪質所以由竊盜轉為強盜，即因為脫免
      逮捕或防護贓物而施以強暴、脅迫，其強盜罪質已顯現於
      其強暴、脅迫行為之危害性，故行為人於犯準強盜罪之施
      強暴、脅迫過程中持有兇器，該強暴、脅迫所生危害即應
      予加重，於此情形，依刑法第330 條第1 項論以加重準強
      盜罪，自與該條項之加重意旨相符。
   2、又按「其他安全設備」，係指門扇牆垣以外，依通常觀念
      足認防盜之一切設備而言，如門鎖、窗戶等等，是本案犯
      罪事實一被告攀越至隔壁被害人趙翊住處陽台欄干進入
      陽台後，再自窗戶爬入屋內，陽台欄干為牆垣之一種，窗
      戶依通常觀念亦係有防盜之功能，屬安全設備之一種。
   3、再查扣案之噴霧器1 瓶，此噴劑噴出後有刺激作用，噴及
      眼部時甚至因疼痛而暫時無法張開眼睛、不斷流淚，客觀
      上自足以對他人生命、身體之安全構成威脅，而具有危險
      性，當屬刑法第321 條第1 項第3 款所稱兇器之一種。
   4、另查99年8 月27日之日沒時間為18時19分一節，有中央氣
      象局2010年8 月份桃園地區日出日沒時刻表1 紙在卷可稽
      ，另被告亦自承其於該日至被害人趙翊住處竊盜時已天
      黑等語，是被告於99年8 月27日晚間6 、7 時許竊盜之時
      間自屬夜間無誤。
（三）罪名：是被告就上開犯罪事實欄二（一）於夜間攀越至隔
      壁被害人趙翊住處陽台、開啟窗戶進入屋內行竊，核其
      所為係犯修正前刑法第321 條第1 項第1 款、第2 款踰越
      牆垣及安全設備、於夜間侵入住宅竊盜罪；就上開犯罪事
      實欄二（二）於夜間攜帶噴霧器侵入被害人郭俊廷住處，
      實施竊盜後，為被害人郭俊廷發覺，因脫免逮捕並防護贓
      物，當場持防狼噴霧器向被害人噴灑以強暴，係犯準強盜
      罪，而有刑法第321 條第1 項第1 款、第3 款之情形，核
      其所為係犯刑法第330 條第1 項之準加重強盜罪。公訴人
      就犯罪事實欄二（一）部分漏未論及修正前刑法第321 條
      第1 項第1 款，尚有未洽，應予更正，又此為加重條件之
      增加，不生變更起訴法條之問題；另被告就犯罪事實欄二
      （二）部分，因有刑法第321 條第1 項第1 、3 款之攜帶
      兇器於夜間侵入住宅之加重情形，所犯應為刑法第330 條
      第1 項之犯刑法第329 條準強盜罪而有刑法第321 條第1
      項第1 、3 款之加重強盜罪，公訴人認係同法第329 條準
      強盜罪，尚有未合，惟因基本社會事實相同，爰依法變更
      起訴法條如上。
（四）數罪併罰：被告所犯上開2 罪，犯意各別，罪名不同，應
      分論併罰。
（五）累犯：查被告有如犯罪事實欄所示之前科，並於98年2 月
      25日易科罰金執行完畢等節，有刑案資料查註紀錄表及臺
      灣高等法院被告前案紀錄表在卷可查，被告係於有期徒刑
      執行完畢5 年內故意再犯本件有期徒刑以上之罪，均應依
      刑法第47條第1 項規定，論以累犯並均加重其刑。
（六）科刑：爰審酌被告潘金鴻不思以正途賺取所需，夜間侵入
      住宅竊取他人財物以供己用，造成被害人心裡恐懼及財物
      損失，居家安寧亦遭受破壞，嚴重危害社會治安，惡性非
      輕，及其教育程度為國中肄業，智識程度中等，暨考量其
      犯罪手段、情節、所生危害，及犯後先否認部分犯罪，至
      本院準備程序時終坦承犯行、態度尚可等一切情狀，分別
      量處如主文所示之刑，並定其應執行之刑，以資懲儆。
（七）沒收：扣案之噴霧器1 瓶，為被告所有供本案準加重強盜
      罪所用之物，為被告自承在卷（參本院訴字卷第85至86頁
      ），應依刑法第38條第1 項第2 款之規定，宣告沒收。至
      扣案之被告所有犯案時所著之上衣、帽子等物，與上開犯
      罪均無直接關係，又非違禁物，爰不為沒收之諭知；又在
      被告前妻王思寒住處查扣之其他如吸食器、分裝袋、手機
      、易付卡、手表、水晶項鍊、戒指、玉珮等物，或為被告
      所犯他案之證據，與本案均無直接關係，亦均不為沒收之
      諭知，以上附此敘明。
據上論斷，應依刑事訴訟法第299 條第1 項前段、第300 條，刑
法第2 條第1 項前段、修正前刑法第321 條第1 項第1 、2 款、
刑法第330 第1 項、第47條第1 項、第38條第1 項第2 款、第51
條第5 款，判決如主文。
本案經檢察官馮美珊到庭執行職務。
中    華    民    國   100    年    2     月    15    日
                  刑事第三庭  審判長法  官  謝順輝
                                    法  官  曾雨明
                                    法  官  楊麗文
以上正本證明與原本無異。
如不服本判決應於收受判決後10日內向本院提出上訴書狀，並應
敘述具體理由。其未敘述上訴理由者，應於上訴期間屆滿後20日
內向本院補提理由書( 均須按他造當事人之人數附繕本) 「切勿
逕送上級法院」。
                                    書記官  柯凱騰
中    華    民    國   100    年    2     月    15    日
附錄本案論罪科刑法條
修正前刑法第321條第1項
犯竊盜罪而有下列情形之一者，處 6 月以上、5 年以下有期徒
刑：
一、於夜間侵入住宅或有人居住之建築物、船艦或隱匿其內而犯
    之者。
二、毀越門扇、牆垣或其他安全設備而犯之者。
三、攜帶兇器而犯之者。
四、結夥三人以上而犯之者。
五、乘火災、水災或其他災害之際而犯之者。
六、在車站、埠頭而犯之者。
刑法第329條
竊盜或搶奪，因防護贓物、脫免逮捕或湮滅罪證，而當場施以強
暴脅迫者，以強盜論。
刑法第330條第1項
犯強盜罪而有第 321 條第 1 項各款情形之一者，處 7 年以上
有期徒刑。